臺中高等行政法院判決　　　　　　　　　　　　　　　九十一年度訴字第二九二號
　　　　　　　　　　　　　　　.
　　原　　　告　甲○○
　　　　　　　　即劉晏良　　　.
　　被　　　告　苗栗縣政府
　　代　表　人　乙○○
　　訴訟代理人　丁○○
　　　　　　　　丙○○
　　　　　　　　戊○○
右當事人間因區域計畫法事件，原告不服內政部中華民國九十一年三月四日台內訴字
第○九一○○○九○五九號訴願決定（案號：0000000000），提起行政訴
訟。本院判決如左︰
　　主  文
原告之訴駁回。
訴訟費用由原告負擔。
　　事  實
壹、事實概要：
    坐落苗栗縣公館鄉○○○段一二三七、一二三八、一二三九等三筆土地為國有特
    定農業區農牧用地，原告在現場有堆置工程剩餘泥土及砂石，造成塵土飛揚情事
    ，經人檢舉，被告於民國（下同）九十年七月十七日派員赴現場會勘查獲，認定
    系爭土地未經申請核准擅自變更土地使用，遂以九十年九月二十四日府地用字第
    九○○○○八六七七三號函附違反區域計畫法行政處分書，處原告新台幣（下同
    ）六萬元罰鍰，並命原告應立即停止使用及恢復原狀回復原編定使用類別使用。
    原告不服，提起訴願遭駁回，遂提起本件行政訴訟。
貳、兩造之陳述及爭點：
一、原告部分：
  (一)聲明：訴願決定及原處分均撤銷。
  (二)陳述：
    1.查原告向訴外人鄭宏德、李劉玉梅承租取得系爭土地使用權，未有侵占使用之
      情事，被告認原告侵占使用，顯有認事用法不當之疏失。原告因租賃關係取得
      使用權，至於原承租人得否將國有土地轉租原告，係屬另案問題，被告以侵占
      處罰顯有不當。
    2.原告所堆置之工程材料，係原告因台十三線拓寬工程下包工程所堆放，非工程
      廢土，該材料約今年底或明年初台十三線拓寬工程完工前後可用完，被告以廢
      土及侵占國有土地罰鍰，實有可議。
    3.縱原告不得堆置工程材料，被告明知台十三線道路拓寬工程仍在施工中，亦應
      以工程材料處理及給予原告有改善遷移之機會，有遷移之期限才妥適。率即處
      罰原告六萬元，顯有不當之行政處分存在。應待台十三線工程完竣後限期遷移
      ，倘若未遷移再處罰，以利工程順利之進行。
    4.被告若處罰，應處罰原承租人才合法，原告應屬受害人。
二、被告部分：
　(一)聲明：原告之訴駁回。
　(二)陳述：
    1.查「區域計畫法」第十五條第一項規定：「區域計畫公告實施後，不屬第十一
      條之非都市土地，應由有關直轄市或縣（市）政府，按照非都市土地使用分區
      計畫，製定非都市土地使用分區圖，並編定各種使用地，報經上級主管機關核
      備後，實施管制。變更之程序亦同。其管制規則，由中央主管機關定之。」「
      非都市土地使用管制規則」第五條規定：「非都市土地使用分區劃定及使用地
      編定後，由直轄市或縣（市）政府管制其使用，並由當地鄉（鎮、市、區）公
      所隨時檢查，其有違反土地使用管制者，應即報請直轄市或縣（市）政府處理
      。鄉（鎮、市、區）公所辦理前項檢查，應指定人員負責處理。‧‧。」，同
      規則第六條規定：「非都市土地經劃定使用分區並編定使用地類別，應依其容
      許使用之項目使用。‧‧。」，故系爭土地應依特定農業區農牧用地之容許使
      用項目使用，不得為其他之使用。
    2.另依「區域計畫法」第二十一條規定：「違反第十五條第一項之管制使用土地
      者，由該管直轄市、縣（市）政府處新台幣六萬元以上三十萬元以下罰鍰，並
      得限期令其變更使用、停止使用或拆除其地上物恢復原狀。前項情形經限期令
      其變更使用、停止使用或拆除地上物恢復原狀而不遵從者，得按次處罰，並停
      止供水、供電、封閉、強制拆除或採取其他恢復原狀之措施，其費用由土地或
      地上物所有人、使用人、管理人負擔。前兩項罰鍰，經限期繳納逾期不繳納者
      ，移送法院強制執行。」。被告建設局人員於九十年七月十七日上午前往現場
      勘查結果，上述地號土地為原告非法使用堆置之工程剩餘土方及砂石，造成塵
      土飛揚之情事，並經訴訟人簽名作成會勘紀錄在案，該紀錄內會勘結論第三點
      已清楚載明：「該行為有堆置營建工程廢土、砂及造成塵土飛揚之情形」，第
      四點亦載有原告（劉晏良即甲○○，為同一人）之身分證字號、住址，連絡電
      話等，第七點「現場皆已拍照存證」，並經原告簽名在案。
    3.系爭土地管理機關「內政部營建署新生地開發局」亦於九十年十月九日九○新
      開管字第九○○三七○○號函原告，請其於九十年十月底前自行清除地上物，
      該局將不定期至現場勘查，若不予改善，該局將依法處理。九十年十二月二十
      六日九○新開管字第九○○四八四五號函稱於九十年十二月十三日至現場勘查
      ，原告仍未清理。原告違規事實已甚明顯，被告依據區域計畫法第二十一條規
      定對使用人處以罰鍰依法並無不合。
    4.綜上論結，本件訴訟顯為無理由，請察核予以駁回以維法紀。
  理  由
一、本件原告雖於會勘記錄上自簽其姓名為「劉晏良」，惟其戶籍登記之姓名為「甲
    ○○」，業據其於九十一年八月九日準備程序中提出身分證當場核對，經查其身
    分證統一編號及住址均與會勘記錄記載相同，並據原告自陳「劉晏良」為其別號
    ，載明於上開筆錄，是被告九十年七月十七日會勘記錄及系爭違反區域計畫法行
    政處分書上所載之「劉晏良」，經核與原告甲○○係屬同一人，合先敘明。
二、「區域計畫公告實施後，不屬於第十一條之非都市土地，應由有關直轄市或縣（
    市）政府，按照非都市土地分區使用計畫，製定非都市土地使用分區圖，並編定
    各種使用地，報經上級主管機關核備後，實施管制。」、「違反第十五條第一項
    之管制使用土地者，由該管直轄市、縣（市）政府處新台幣六萬元以上三十萬元
    以下罰鍰，並得限期令其變更使用、停止使用或拆除其地上物恢復原狀。」為區
    域計畫法第十五條第一項、第二十一條第一項所明定。次按「非都市土地使用分
    區劃定及使用編定後，由直轄市或縣（市）政府管制其使用，並由當地鄉（鎮、
    市、區）公所隨時檢查，其有違反土地使用管制者，應即報請直轄市或縣（市）
    政府處理。」、「非都市土地經劃定使用分區並編定使用地類別，應依其容許使
    用之項目使用。」為非都市土地使用管制規則第五條第一項及第六條第一項所明
    定。
三、本件原告在苗栗縣公館鄉○○○段一二三七、一二三八、一二三九等三筆國有特
    定農業區農牧用地土地上，堆置工程剩餘土方及砂石造成塵土飛揚等情，經被告
    派員於九十年七月十七日赴現場會勘查獲，因認原告於系爭土地上未經申請核准
    ，擅自變更土地使用，遂以原處分處罰六萬元罰鍰，且應立即停止使用及恢復原
    狀回復原編定使用類別使用。原告不服，循序提起本件行政訴訟，主張如事實欄
    所載。
四、經查：(一)坐落苗栗縣公館鄉○○○段一二三七、一二三八、一二三九等三筆土地
    係屬國有特定農業區農牧用地，有土地登記簿謄本附本院卷可稽。又原告在該等
    土地上堆置土石及砂，約有數公尺高，現場並有挖土機、碎石機等情，亦據被告
    派員於九十年七月十七日赴現場勘驗屬實載明於會勘記錄，並有當場攝得之照片
    附訴願卷可稽，原告對之亦不爭執，且坦承其堆放砂石對相鄰之農田造成影響，
    並陳稱：「（現場）確實有碎石機，但偶而會操作一下，是填馬路用的，沒有出
    賣。」另前往會勘之被告職員丁○○到院陳稱：「本件堆置土石處，鄰近高速公
    路，且有農民種菜，當地居民檢舉很多次。當時我有到現場勘驗，聯合稽查小組
    到現場稽查，稽查二次，八十九年十一月十四日因民眾檢舉而到現場，有會勘紀
    錄（庭呈），隔壁農地有農民種菜，原告用碎石機加工造成塵土飛揚，原告堆放
    土石，伺機賣出，有二、三年之久。」並提出八十九年十一月十四日之會勘記錄
    及同年六月六日現場拍攝堆置土石之照片為證，益見原告在系爭農牧用地上堆置
    砂石長達數年，違反區域計畫法灼然甚明。(二)原告雖主張其並未侵占系爭土地，
    而係向訴外人鄭宏德、李劉玉梅承租；且所堆置者非工程廢土，係台十三線拓寬
    工程所堆放工程材料土云云。惟查原告提出鄭宏德、李劉玉梅簽認之「土地使用
    同意書」（載有租金、租期）載明「土地坐落公館鄉鶴岡後龍溪共計約面積○‧
    五公頃」，其所提出之李劉玉梅之「河川公地使用費繳納代金聯單」載明之地號
    為鶴岡段二之一地號，並非系爭土地，另提出之鄭宏德「河川公地使用費稻谷折
    徵代金繳納聯單」所載之土地位置係「公館鄉○○段五五四｜四附近」，並未載
    明確實地號，亦無地籍圖以供核對，已難為原告有利之憑認，且系爭土地係國有
    土地，經編定為特定農業區農牧用地已如前述，鄭宏德、李劉玉梅亦無權限將系
    爭土地出租予原告。況原告縱得鄭宏德、李劉玉梅之同意，使用系爭國有土地，
    原告仍應依規定依法律容許使用之項目使用。原告於系爭土地上堆置工程土方及
    砂石，變更土地使用，已違反區域計畫法第十五條第一項、第二十一條第一項之
    規定。按區域計畫法第二十一條第一項係處罰違反管制土地使用者，並非處罰侵
    占國有土地者，故有無占用國有地，與本件違規事實不生影響；又原告所堆置者
    並非廢土，係工程剩餘土石方乙節已據被告當庭陳明，原處分記載為「廢」土，
    與實情稍有不符，惟此不影響原告違反土地管制事實之認定。(三)至於原告主張工
    程仍在施工中，應給予改善遷移之期限，待工程完竣後限期遷移，若未遷移再處
    罰，以利工程順利之進行等語，核與區域計畫法之規定不符，顯非可採。綜上所
    述，本件原處分以原告違反區域計畫法第十五條第一項、第二十一條第一項之規
    定，處原告六萬元罰鍰，並命原告應立即停止使用及恢復原狀回復原編定使用類
    別使用，經核並無違誤，訴願決定予以維持亦無不合，原告訴請撤銷均無理由，
    應予駁回。
據上論結，本件原告之訴為無理由，依行政訴訟法第一百九十五條第一項後段、第九
十八條第三項前段，判決如主文。
中　　華　　民　　國　　九十一　　　年　　　十　　　　月　　　十一　　　日
                 臺 中 高 等 行 政 法 院   第 三 庭
                                審 判 長 法  官　王　茂　修
                                         法  官　莊　金　昌
                                         法  官　許　金　釵
右正本證明與原本無異。
如不服本判決，應於判決送達後二十日內向本院提出上訴書狀，其未表明上訴理由者
，應於提起上訴後二十日內向本院提出上訴理由書（須依對造人數附具繕本）；如於
本判決宣示或公告後送達前提起上訴者，應於判決送達後二十日內補提上訴理由書（
須附繕本）。未表明上訴理由者，逕以裁定駁回。
提起上訴應預繳送達用雙掛號郵票拾份（每份三十四元)。
中　　華　　民　　國　　九十一　　　年　　　十　　　　月　　　十一　　　日
　　　　　　　　　　　　　　　　　　　　 法院書記官　蔡逸媚
